【裁判字號】    97,苗小,523
【裁判日期】    971009
【裁判案由】    損害賠償
【裁判全文】
臺灣苗栗地方法院民事小額判決        97年度苗小字第523 號
  原      告  丁○○
  被      告  丙○○
上列當事人間侵權行為損害賠償事件，本院於民國97年9 月25日
言詞辯論終結，判決如下：
    主  文
原告之訴駁回。
訴訟費用新臺幣壹仟元由原告負擔。
    事實及理由
一、原告起訴主張：原告委託被告施作油漆工程，被告不僅沒有
    施工，反於民國97年3 月21日將原告所有座落於苗栗縣頭屋
    鄉○○村○○街48號屋頂之鐵皮屋全部拆除，準備拿去典當
    。原告不甘受辱損失，請求被告賠償被拆除鐵皮屋之價值新
    台幣（下同）65,000元。
二、被告則以：原告本就委託被告拆除鐵皮屋及施作油漆工程。
    兩造並約定拆除鐵皮屋不用錢，僅需將拆除後之鐵皮歸被告
    所有即可，原告因此將房屋之鑰匙交給被告，並說慢慢拆無
    所謂。被告因鐵皮屋與原告所有房屋沒有相通，也沒有獨立
    之出入口，要拆除鐵皮屋須經過鄰居之房屋，故被告請居住
    該屋隔壁之乙○○同意經過其房屋，讓被告可因此將原告所
    有之房屋頂拆除鐵皮，而且也把名片交給乙○○。何況原告
    告訴被告涉嫌毀損建築物及竊盜案件，已經檢察官不起訴處
    分，被告並沒有損害原告之鐵皮屋所有權，並聲明：請求駁
    回原告之訴。
三、本件被告於97年3 月21日將原告所有座落於苗栗縣頭屋鄉○
    ○村○○街48號屋頂之鐵皮屋全部拆除等情，為兩造所不爭
    執，並有建築物彩色圖片4 紙（詳卷第24頁）、證人甲○○
    、乙○○之證詞（詳卷第46至48頁、第59頁至第61頁）等附
    卷可憑，自堪信為真實。
四、原告主張其僅委託被告施作油漆工程，不包括拆除其所有之
    鐵皮屋，為被告所否認，是本件所應審究者應為原告與被告
    拆除鐵皮屋之承攬契約是否有效成立？經查：
    (1)按承攬契約因當事人互相表示意思一致者無論其為明示或
      默示，即為成立（民法第153 條第1 項）。即雙方對於一
      定之工作及報酬兩者，一經同意，承攬契約即為成立，既
      不須有何方式，更無須為現實履行。又所謂默示之意思表
      示，係指表意人之舉動或其他情事，足以間接推知其效果
      意思者而言（最高法院86年度台上字第442 號裁判）。本
      件原告有委託被告承攬拆除鐵皮屋之工程，有證人甲○○
      在本院訊問時證稱：「我是上班途中，原告把我攔下來，
      問我是否是作油漆？她說有一間房子內部需要油漆，及鐵
      皮屋要拆。我就拿被告的名片給原告，之後就是原告聯絡
      被告。被告拿鑰匙開門進去，我們是4 個人早上八點到現
      場，拆到下午傍晚，原告就來。」等情（詳卷第46至48頁
      ），及證人乙○○亦證述被告與證人甲○○等人係經其房
      屋到原告所有房屋頂拆除鐵皮屋，並將拆下鐵皮放在路上
      要疊上車等語（詳卷第59頁至第61頁），依據一般常情，
      被告如未經原告委託拆除原告屋頂之鐵皮屋，被告何須大
      白天持原告交付上開房屋之鑰匙，再雇請臨時工，復要求
      乙○○同意經過其房屋，再到原告所有之屋頂拆除鐵皮屋
      ？何況兩造尚有後續油漆工程估價部分尚須交換意見，被
      告豈有在未受委託之際，甘冒風險，未經原告委託即雇工
      擅自拆毀上開鐵皮屋？被告抗辯其接受原告之委託方承攬
      拆除鐵皮屋工程，堪信為事實。兩造既然就上開拆除鐵皮
      屋之工程，以拆除之鐵皮抵工資，已互相表示意思一致，
      依民法第153 條第一項規定，契約即已成立。又按契約當
      事人一經意思表示一致，其契約即屬合法成立，不容一造
      無故撤銷（最高法院20年上字第632 號判例）。且按稱承
      攬者，乃當事人約定，一方為他方完成一定之工作，他方
      俟工作完成，給付報酬之契約，如依情形，非受報酬，即
      不為完成其工作者，視為允為報酬，未定報酬者，按照價
      目表所定給付之，無價目表者，按照習慣給付，民法第49
      0 條、第491 條定有明文，足見承攬契約為債權契約，其
      成立不以訂立書面為必要，且工作期間、工作報酬金及其
      計算方式之約定，非承攬契約成立之點，故兩造就上開各
      點，雖未以書面約定，亦不礙關於拆除鐵皮屋工程之承攬
      契約之有效成立，實不容原告事後僅改稱未委託被告拆除
      鐵皮屋，未提出任何證據予以證實，即可向被告求償鐵皮
      屋當初建造之價值，或訴之以竊盜或毀損罪責。
    (2)又按當事人主張有利於己之事實者，就其事實有舉證之責
      任，民事訴訟法第277 條亦定有明文。又民法第184 條第
      1 項前段規定，侵權行為以因故意或過失不法侵害他人之
      權利為構成要件，其主張行為人應負該條項前段之侵權行
      為責任者，應就「故意或過失」之要件，負舉證責任（最
      高法院58年台上字第1421號判例，及80年度台上字第1462
      號、92年度台上字第267 號等裁判可資參照）。原告主張
      並沒有委託被告拆除鐵皮屋，係被告故意侵害其對鐵皮屋
      之所有權，除提出鐵皮屋之彩色圖片及估價單外，並沒有
      舉證被告有「故意或過失」，而原告曾於97年3 月21日告
      訴被告涉嫌毀損建築物及竊盜案件，經臺灣苗栗地方法院
      檢察署檢察官於97年4 月21日以「告訴人請被告承包上
      開房屋油漆工程，並請被告估價，而將鑰匙交予被告，被
      告有留名片給伊，可以找得到他等情，業據告訴人於偵查
      中供承在卷；又被告及不知情之僱工吳世聲、李安義等3
      人拆除上開位於3 樓之加蓋鐵皮屋，須借道隔壁房屋通行
      ，始得順利拆卸等情，亦據證人即隔壁屋主乙○○證述明
      確，核與告訴人及被告供述此部分情節相符，是揆諸常情
      ，被告既已同意就上開房屋之油漆工程估算價額，告訴人
      並交付該屋之鑰匙，則於價額估定後，勢必仍與告訴人聯
      繫續為商討油漆工程事宜，在此商討期間，2 人均有可能
      於日後不定期日繼續前往上開房屋處，就油漆工程部分詳
      為交換意見，則被告豈敢於日後不定期仍須商討油漆工程
      細節之前，甘冒遭告訴人發覺之風險，而於同意估價後之
      次日即毀壞上開鐵皮屋，進而竊取上開鐵材？另設若被
      告自始即無與告訴人承作油漆工程，日後亦無與告訴人會
      面商討細節之意，而僅以洽談油漆工程為名，遂其毀壞、
      竊取鐵材之實，然被告又何以妥留名片交予告訴人，致令
      告訴人當於發覺鐵皮屋遭毀損、竊取後，仍有線索可循？
      再者，被告等3 人拆卸上開鐵材之前，須先借道證人乙○
      ○之隔鄰房屋進出，苟如被告主觀認知上未經告訴人許可
      ，被告又豈有明目張膽，甘冒證人乙○○明確知悉確係渠
      等3 人借道通行拆除上開鐵材之風險，進行毀壞、竊取之
      犯罪行為？綜上所述，應可論斷被告借道通行並拆除上開
      鐵材之行為，應係雙方交涉過程中產生誤解所致，被告主
      觀上應無毀壞、竊取上開鐵材之犯意，本件被告所為，核
      與上述毀損、竊盜罪之犯罪構成要件即有未符。」等理由
      為不起訴處分，此有該署97年度偵字第1511號卷宗及不起
      訴處分書可證，足見被告並未涉嫌毀損建築物及竊盜之故
      意，因此原告僅提出委請仲介出售房屋之彩色圖片及被拆
      下之鐵皮圖片、估價單等證據僅能證明其所有之鐵皮屋被
      拆除，及被拆除之鐵皮屋當初施作之價格為60,000元，目
      前要施作之價格為121,312 元，尚難證明被告有故意或過
      失之行為。承上所述，兩造既然成立拆除鐵皮屋之承攬契
      約，被告自可依兩造成立有效之契約關係，合法拆除原告
      所有之鐵皮屋，原告未舉證被告拆除其所有鐵皮屋有何故
      意或過失之行為，因此尚難認被告有因故意或過失侵害原
      告對鐵皮屋之所有權，原告起訴之事實尚難採信。
    (3)綜上，本件兩造間拆除鐵皮屋承攬契約係有效成立，被告
      係依契約關係拆除原告所有之鐵皮屋，並未侵害到原告之
      權益，則原告依侵權行為損害賠償請求被告付賠償責任，
      因未舉證被告有故意或過失，自屬無據。
五、從而，原告依侵權行為損害賠償關係，請求被告應賠償損害
    鐵皮屋之價格65,000元，為無理由，應予駁回。
六、本件事證已臻明確，兩造其餘主張、陳述及舉證，經審酌與
    本院前開判斷不生影響，爰不再予逐一論述，附此敘明。
七、訴訟費用負擔之依據：民事訴訟法第78條。
中    華    民    國    97    年    10    月    9    日
              苗栗簡易庭法  官  張珈禎
以上正本係照原本作成。
如不服本判決，應於判決送達後20日內，以判決違背法令為理由
，向本院提出上訴狀並表明上訴理由，及須按他造當事人之人數
附繕本。
上訴理由應表明：
  一、原判決所違背之法令及其具體內容。
  二、依訴訟資料可認為原判決有違背法令之具體事實。
如未表明上訴理由者，應於上訴後20日內向本院提出上訴理由。
當事人如對本件訴訟內容有所疑義，得聲請閱卷。
                        書記官  黃麗靜
中    華    民    國    97    年    10    月    9    日


司法院資訊處製作；財團法人民間司法改革基金會備份。
